ACORDAO-COMPLETO-2415635

ACÓRDÃO 8216/2020 ATA 25/2020 - PRIMEIRA CÂMARA

VISTOS, relatados e discutidos estes autos de tomada de contas especial instaurada pelo Ministério do Turismo (MTur) em desfavor de Silvana Furtado de Figueiredo Vasconcelos, então prefeita municipal de Baturité/CE, em razão da impugnação de despesas do Convênio 1167/2010 (Siafi/Siconv 741551) , que tinha por objeto o apoio à realização do evento intitulado "São João";
ACORDAM os Ministros do Tribunal de Contas da União, reunidos em sessão da Primeira Câmara, ante as razões expostas pelo Relator, em:
9.1. com fundamento nos arts. 1º, inciso I, 16, inciso III, alíneas 'b' e 'c', e 19, da Lei 8.443/1992, julgar irregulares as contas de Silvana Furtado de Figueiredo Vasconcelos e condená-la ao pagamento do débito discriminado a seguir, atualizado monetariamente e acrescido dos juros de mora devidos, calculado desde a data de ocorrência indicada até sua efetiva quitação, na forma da legislação vigente, fixando o prazo de 15 (quinze) dias, a contar do recebimento da notificação, para que seja comprovado, perante este Tribunal, o recolhimento da quantia ao Tesouro Nacional, nos termos do art. 23, inciso III, alínea "a", da referida Lei, c/c o art. 214, inciso III, alínea "a", do Regimento Interno do TCU:
	VALOR ORIGINAL (R$) 
	DATA DA OCORRÊNCIA

	R$ 100.000,00
	7/7/2010

9.2. com fundamento no art. 57 da Lei 8.443/1992, aplicar a Silvana Furtado de Figueiredo Vasconcelos multa no valor de R$ 21.000,00 (vinte e um mil reais) , atualizado monetariamente desde a data do presente acórdão até a do efetivo recolhimento, se for pago após o vencimento, na forma da legislação vigente, fixando o prazo de 15 (quinze) dias, a contar do recebimento da notificação, para que seja comprovado, perante este Tribunal, o recolhimento da quantia ao Tesouro Nacional, nos termos do art. 23, inciso III, alínea "a", da referida Lei, c/c o art. 214, inciso III, alínea "a", do Regimento Interno do TCU;
9.3. com fundamento no art. 26 da Lei 8.443/1992, autorizar, se requerido, o pagamento da importância devida em até 36 (trinta e seis) parcelas mensais e consecutivas, fixando o prazo de 15 (quinze) dias, a contar do recebimento da notificação, para que seja comprovado, perante este Tribunal, o recolhimento da primeira parcela, e de 30 (trinta) dias, a contar da parcela anterior, para que seja comprovado o recolhimento das demais parcelas, devendo incidir sobre cada valor mensal os devidos acréscimos legais, na forma prevista na legislação vigente, além de alertar que a falta de comprovação do recolhimento de qualquer parcela importará no vencimento antecipado do saldo devedor, nos termos do art. 217 do Regimento Interno do TCU;
9.4. com fundamento no art. 28 da Lei 8.443/1992, autorizar, desde logo, a cobrança judicial das dívidas, caso não atendida a notificação;
9.5. com fundamento no art. 16, § 3º, da Lei 8.443/1992, c/c art. 209, § 7º, do Regimento Interno do TCU, remeter cópia deste acórdão à Procuradoria da República no Ceará, para adoção das medidas que entender cabíveis;
9.6. dar ciência deste acórdão ao Ministério do Turismo (MTur) e à responsável.

Tomada de contas especial (TCE) instaurada pelo Ministério do Turismo (MTur) em desfavor de Silvana Furtado de Figueiredo Vasconcelos, então prefeita municipal de Baturité/CE, em razão da impugnação de despesas do Convênio 1167/2010 (Siafi/Siconv 741551), que tinha por objeto o apoio à realização do evento intitulado São João.

Primeira Câmara

Município de Baturité - CE.

3. Responsável: Silvana Furtado de Figueiredo Vasconcelos (XXX.260.393-XX).

13.1. Ministros presentes: Walton Alencar Rodrigues (Presidente), Benjamin Zymler e Bruno Dantas (Relator).
13.2. Ministro-Substituto convocado: Augusto Sherman Cavalcanti.
13.3. Ministro-Substituto presente: Weder de Oliveira.

ACORDAO-COMPLETO-2465980

Acórdão 10976/2021 - Primeira Câmara

BRUNO DANTAS

Por registrar as principais ocorrências havidas no andamento do processo até o momento, resumindo os fundamentos das peças acostadas aos autos, adoto como relatório, com os ajustes necessários, a instrução da secretaria responsável pela análise da demanda (peça 67) , que contou com a anuência do corpo diretivo da unidade (peças 68-69) :
"INTRODUÇÃO
1. Trata-se de Tomada de Contas Especial instaurada pelo Ministério do Turismo (MTur) , em desfavor de Silvana Furtado de Figueiredo Vasconcelos, Prefeita Municipal de Baturité/CE, no período de 1/1/2009 a 31/12/2012, em razão da impugnação total das despesas do Convênio 01167/2010 - Siconv 741551 (peça 4) , firmado com esse ministério, e que tinha por objeto o apoio à realização do Projeto intitulado 'São João' em 26/6/2010, devido a irregularidades na execução física do ajuste.
HISTÓRICO.
2. O Convênio 01167/2010 - Siconv 741551 foi firmado no valor de R$ 105.000,00, sendo R$ 100.000,00 à conta do concedente e R$ 5.000,00 referentes à contrapartida do convenente. Teve vigência de 26/6/2010 a 26/8/2010, com prazo para a apresentação da prestação de contas estipulado para 30 dias após o dia final de vigência. Os recursos foram liberados por meio da Ordem Bancária 2010OB801149 (peça 8) em 2/7/2010.
3. O objeto não foi fiscalizado in loco pelo órgão concedente, conforme informação no documento de peça 42, p. 1.
4. A prestação de contas (peças 12 a 18) , foi analisada por meio dos seguintes documentos: i. Nota Técnica de Análise 286/2012 (peça 19, p. 1-6) ; e ii. Parecer PGTUR (peça 29, p. 1-8) .
5. Conforme Despacho de peça 21, p. 1, o fundamento para a instauração da presente Tomada de Contas Especial foi a reprovação da execução física do ajuste, constatada na Nota Técnica de Análise 286/2012 (peça 19, p. 1-6) , que baseou as conclusões da fase interna, e conteve a seguinte irregularidade: Ausência de comprovação da execução do evento, visto que não foram apresentadas fotografias originais, datadas e em foco aberto e fechado, e/ou filmagem, também em foco aberto e fechado, que demonstrassem a execução dos itens referentes a atrações artísticas (Banda Frenessy e Banda Capim Cubano) e a estrutura de Show (Gerador, Iluminação, Segurança, Banheiros Químicos e Sonorização) .
6. Por meio do Edital de Convocação 04/2017 (peça 30, p. 1) , publicado no Diário Oficial da União de 2/7/2010, o Ministério do Turismo notificou a responsável, Silvana Furtado de Figueiredo Vasconcelos, para que regularizasse as pendências detectadas na prestação de contas do convênio (peça 30, p. 1) .
7. Diante do não saneamento da irregularidade verificada e da não devolução dos recursos, instaurou-se a Tomada de Contas Especial. No Relatório de Tomada de Contas Especial 55/2017 (peça 42, p. 1-4) conclui-se que o prejuízo importaria no valor total dos recursos repassados (R$ 100.000,00) , imputando-se a responsabilidade à Sr. Silvana Furtado de Figueiredo Vasconcelos, Prefeita Municipal de Baturité/CE, no período de 1/1/2009 a 31/12/2012, em razão da impugnação total das despesas do Convênio 01167/2010 - Siconv 703494, devido a irregularidades na execução física desse ajuste.
8. O Relatório de Auditoria 853/2017 da Controladoria Geral da União (peça 43, p. 1-5) também chegou às mesmas conclusões. Após serem emitidos o Certificado de Auditoria, o Parecer do Dirigente e o Pronunciamento Ministerial (peças 44, 45 e 46) , o processo foi remetido a esse Tribunal.
1.	
2.	
3.	
4.	
5.	
6.	
7.	
8.	
9. Na análise inicial do TCU (peça 52) verificou-se que não foram juntados aos presentes autos os documentos relativos às constatações apresentadas pela entidade concedente. Assim, fora realizada diligência junto ao Ministério do Turismo (peças 55 e 57) a fim de que enviasse ao Tribunal os documentos que deram sustentação à Nota Técnica de Análise 286/2012, comprovantes de transferência eletrônica disponível - TED, e documentos enviados pela entidade convenente visando comprovar a exclusividade de intermediário de artistas.
10. Em resposta à diligência, foram juntados aos autos os documentos de peças 56 e 58.
11. Na instrução inicial (peça 59) , analisando-se os documentos contidos nos autos, incluindo as respostas às diligências, concluiu-se pela necessidade de realização de citação para as irregularidades abaixo:
11.1. Irregularidade 1: não comprovação da execução física do objeto.
11.1.1. Descrição da irregularidade: não comprovação da execução física do objeto do convênio, caracterizada pela não apresentação de fotografias ou filmagens datadas e em foco aberto e fechado, de modo que não se demonstrou a execução dos itens referentes a atrações artísticas (Banda Frenessy e Banda Capim Cubano) e a estrutura de Show (Gerador, Iluminação, Segurança, Banheiros Químicos e Sonorização) .
11.1.2. Responsável: Silvana Furtado de Figueiredo Vasconcelos (XXX.260.393-XX) .
11.1.2.1. Conduta: não comprovar a execução dos itens previstos no plano de trabalho do convênio.
11.2. Irregularidade 2: não comprovação da execução financeira do convênio.
11.2.1. Descrição da irregularidade: não comprovação da financeira do convênio, caracterizada pela não apresentação de documentos comprobatórios de pagamentos à empresa contratada (comprovante de TED) , no âmbito da prestação de contas ou da TCE, que demonstrem a destinação dos pagamentos realizados nos dias 7/7/2010 e 12/7/2010, via transferência eletrônica disponível (TED) , nos respectivos valores de R$ 118.277,50 e de R$ 8.222,50.
11.2.2. Responsável: Silvana Furtado de Figueiredo Vasconcelos (XXX.260.393-XX) .
11.2.2.1. Conduta: não comprovar o nexo de causalidade entre os recursos transferidos e as despesas efetuadas.
11.3. Irregularidade 3: ausência de comprovação de que as empresas, que não detinham direitos de exclusividade de artistas, pagaram o cachê de bandas ou cantores que realizaram o evento.
11.3.1. Descrição da irregularidade: ausência de comprovação de que as empresas, que não detinham direitos de exclusividade, pagaram o cachê de bandas ou cantores que realizaram o evento.
11.3.2. Responsável: Silvana Furtado de Figueiredo Vasconcelos (XXX.260.393-XX) .
11.3.2.1. Conduta: não apresentar notas fiscais e recibos (ou outros documentos equivalentes) emitidos em nome das bandas e cantores e assinados por seus representantes legais ou pelos seus empresários exclusivos, sendo essa representação ou exclusividade registrada em cartório.
11.4. Débitos relacionados às irregularidades 1 a 3:
	Data de ocorrência
	Valor histórico (R$) 
	Identificador da parcela

	2/7/2010
	100.000,00
	D

11.4.1. Cofre credor: Tesouro Nacional.
12. Em cumprimento ao pronunciamento da unidade (peça 61) , foi efetuada citação dos responsáveis, nos moldes adiante:
a) Silvana Furtado de Figueiredo Vasconcelos - promovida a citação do responsável, conforme delineado adiante:
	Comunicação: Ofício 5173/2019 - Secex-TCE (peça 63) 
Data da Expedição: 3/7/2019
Data da Ciência: Não consta nos autos.
Nome Recebedor: Não consta nos autos.
Observação: Ofício enviado para o endereço do responsável, conforme pesquisa de endereço no sistema da Receita Federal (peça 62) .
	
13. A responsável Silvana Furtado de Figueiredo Vasconcelos apresentou defesa (peça 64) .
EXAME TÉCNICO
Da defesa da responsável Silvana Furtado de Figueiredo Vasconcelos
14. O responsável Silvana Furtado de Figueiredo Vasconcelos apresentou defesa (peça 64) , que passa a ser analisada em seguida:
15. Argumentos de defesa (peça 64, páginas 2-3, e 6-22) :
15.1. O responsável alega que os recursos do convênio foram integralmente aplicados no objeto pactuado no ajuste, e esse objeto (evento) foi executado integralmente. Para provar a execução do evento, acostou aos autos as fotografias de peça 64, p. 6-22.
15.2. Acrescenta ainda que não se pode fazer mera alegação de danos ao erário, sem comprovar a desonestidade da gestora.
15.3. Segue excertos dessa argumentação:
'A festa de São João é feita para o povo de Baturité/CE, tendo sido aplicada em sua totalidade a verba oriunda do convenio 741551/2010, tendo sido executado o evento em sua totalidade (Fotos anexas) .
Desta feita, não é admissível a mera alegação de prejuízo ao erário público, tem que ficar devidamente caracterizado a desonestidade da conduta do agente público. Silvana Furtado realizou a festa junina com a contratação Banda, palanque, Gerador, Banheiros químicos e etc, conforme fotos anexos.'
16. Análise dos argumentos de defesa:
16.1. No que se refere à execução financeira, que compreende as irregularidades de 'não comprovação da execução financeira do convênio' (irregularidade 2) e 'ausência de comprovação de que as empresas, que não detinham direitos de exclusividade de artistas, pagaram o cachê de bandas ou cantores que realizaram o evento' (irregularidade 3) , a documentação enviada anexa à defesa (peça 64) não traz elementos que provem a regular execução financeira. A argumentação de que os recursos do convênio foram integralmente aplicados trata-se de uma afirmação, sem respaldo documental.
16.2. Desse modo, o argumento de que os recursos do convênio foram integralmente aplicados não é procedente, visto que não foi acompanhado de documentos capazes de comprová-lo. Persistem assim as irregularidades 2 e 3 acima mencionadas.
16.3. Em relação à execução física, o defendente aduz que o objeto foi concluído e que as fotografias de peça 64, p. 6-22.
16.4. Essa alegação também não é procedente, porquanto as fotografias que o defendente apresentou (peça 64, p. 6-22) não provam a execução do evento ou dos itens previstos no plano de trabalho.
16.5. Essas fotografias não comprovam a execução dos itens previstos no plano de trabalho pois não estão datadas e em foco aberto e fechado, e em plano aberto, de modo que não permitem identificar o nome do evento, a data em que foram tiradas, e o nome de cada banda que estivesse se apresentando ou de cada item de infraestrutura previstos no plano de trabalho.
16.6. Desse modo, não estão provadas as apresentações artísticas (Banda Frenessy e Banda Capim Cubano) e os itens de infraestrutura (Gerador, Iluminação, Segurança, Banheiros Químicos e Sonorização) previstos no plano de trabalho. E por conseguinte a realização do próprio evento previsto no plano de trabalho do convênio não foi comprovada.
16.7. Também não deve ser acolhida a afirmação da defesa de que não há danos ao erário sem que se prove a desonestidade da gestora.
16.8. Há danos ao erário quando não se comprova a boa e regular gestão de recursos de convênio. A jurisprudência desta Corte é no sentido de que a comprovação da boa e regular gestão de recursos de convênio se dá a partir da comprovação da regularidade das execuções física e financeira do ajuste.
16.9. Esse entendimento fundamenta-se no dever de prestar contas, previsto no parágrafo único do art. 70 da Constituição Federal, bem como em outros normativos infraconstitucionais, como o Decreto-Lei 200/1967. Nesse sentido é o teor dos Acórdão 2024/2016-TCU-Segunda Câmara, rel. ANA ARRAES; 1.449/2016-TCU-2ª Câmara, rel. ANA ARRAES; 11.236/2015-TCU-2ª Câmara, rel. ANA ARRAES; 11.222/2015-TCU-2ª Câmara, rel. AUGUSTO NARDES; 7.612/2015-TCU-1ª Câmara, rel. WALTON ALENCAR RODRIGUES; 3.356/2019-TCU-1ª Câmara, rel. WALTON ALENCAR RODRIGUES e 3.547/2019-TCU-1ª Câmara, rel. BENJAMIM ZYMLER.
16.10. Sendo assim, a prova da honestidade ou desonestidade de gestores não é essencial para a constatação de que há danos ao erário.
17. Da análise procedida acima, verifica-se que os argumentos de defesa do responsável não foram suficientes para elidir as irregularidades pela qual está sendo responsabilizado, de forma que devem ser rejeitados.
18. Não há elementos para que se possa efetivamente aferir e reconhecer a ocorrência de boa-fé na conduta da responsável, podendo este Tribunal, desde logo, proferir o julgamento de mérito pela irregularidade das contas, conforme os termos dos §§ 2º e 6º do art. 202 do Regimento Interno do TCU, condenando-se o responsável ao débito apurado e aplicando-lhe a multa prevista no art. 57, da Lei 8.443/1992.
Do demais requerimentos da responsável
19. Além dos argumentos apresentados em suas alegações de defesa, ele requer ainda o seguinte:
Por todo o exposto, requer sejam as presentes alegações de defesa recebidas, certo dos presentes esclarecimentos e na espera que seja atendido no pedido formulado, requer a esta Corte, com base em precedentes jurisprudenciais, seja reconhecida a regularidade das contas, para o fim de eximir SILVANA FURTADO DE FIGUEIREDO VASCONCELOS da responsabilidade pelo não cumprimento do convênio, pelas razões acima mencionadas, máxime pela comprovação de que na sua gestão todos os atos foram praticados de acordo com os princípios da legalidade, moralidade, impessoalidade, publicidade e eficiência.
Análise
20. Quanto ao requerimento reproduzidos anteriormente, ante os fatos apurados no exame técnico, não há razões ou fundamentos para seu acatamento tendo em vista que as alegações de defesa apresentadas não elidem as irregularidades.
Prescrição da Pretensão Punitiva
21. Vale ressaltar que a pretensão punitiva do TCU, conforme Acórdão 1441/2016-TCU-Plenário, Relator: Benjamin Zymler, que uniformizou a jurisprudência acerca dessa questão, subordina-se ao prazo geral de prescrição indicado no art. 205 do Código Civil, que é de dez anos, contado da data de ocorrência da irregularidade sancionada, nos termos do art. 189 do Código Civil, sendo este prazo interrompido pelo ato que ordenar a citação, a audiência ou a oitiva dos responsáveis.
22. No caso em exame, não ocorreu a prescrição, uma vez que a irregularidade sancionada ocorreu em 2/7/2010, e o ato de ordenação da citação ocorreu em 12/6/2019 (peça 61) .
CONCLUSÃO
23. Em face da análise promovida na seção 'Exame Técnico', propõe-se rejeitar as alegações de defesa de Silvana Furtado de Figueiredo Vasconcelos, uma vez que não foram suficientes para sanar as irregularidades a ele atribuídas e nem afastar o débito apurado. Ademais, inexistem nos autos elementos que demonstrem a boa-fé dos responsáveis ou a ocorrência de outras excludentes de culpabilidade.
24. Vale ressaltar que a jurisprudência pacífica nesta Corte é no sentido da imprescritibilidade das ações de ressarcimento ao erário (Súmula TCU 282) . Dessa forma, identificado dano ao erário, devese instaurar e julgar o processo de tomada de contas especial para responsabilizar seus agentes causadores, respeitando o direito ao contraditório e à ampla defesa, independentemente de quando ocorreram os atos impugnados.
25. Verifica-se também que não houve a prescrição da pretensão punitiva, conforme análise já realizada.
26. Tendo em vista que não constam dos autos elementos que permitam reconhecer a boa-fé da responsável, sugere-se que as suas contas sejam julgadas irregulares, nos termos do art. 202, § 6º, do Regimento Interno do TCU, com a imputação do débito atualizado monetariamente e acrescido de juros de mora, nos termos do art. 202, §1º do Regimento Interno do TCU, descontado o valor eventualmente recolhido, com a aplicação da multa prevista no art. 57 da Lei 8.443/1992.
PROPOSTA DE ENCAMINHAMENTO
27. Diante do exposto, submetemos os autos à consideração superior, propondo ao Tribunal:
a) rejeitar as alegações de defesa apresentadas pelo responsável Silvana Furtado de Figueiredo Vasconcelos (XXX.260.393-XX) ;
b) julgar irregulares, nos termos dos arts. 1º, inciso I, 16, inciso III, alínea 'c', da Lei 8.443/1992, c/c os arts. 19 e 23, inciso III, da mesma Lei, as contas da responsável Silvana Furtado de Figueiredo Vasconcelos (XXX.260.393-XX) e condená-la ao pagamento das importâncias a seguir especificadas, atualizadas monetariamente e acrescidas dos juros de mora, calculadas a partir das datas discriminadas até a data da efetiva quitação do débito, fixando-lhes o prazo de quinze dias, para que comprovem, perante o Tribunal, o recolhimento das referidas quantias aos cofres do Tesouro Nacional, nos termos do art. 23, inciso III, alínea 'a', da citada lei, c/c o art. 214, inciso III, alínea 'a', do Regimento Interno do TCU.
Débitos relacionados ao responsável Silvana Furtado de Figueiredo Vasconcelos (XXX.260.393-XX) :
	Data de ocorrência
	Valor histórico (R$) 
	Identificador da parcela

	2/7/2010
	100.000,00
	D

c) aplicar à responsável Silvana Furtado de Figueiredo Vasconcelos (XXX.260.393-XX) , a multa prevista no art. 57 da Lei 8.443/1992 c/c o art. 267 do Regimento Interno do TCU, fixando-lhes o prazo de quinze dias, a contar da notificação, para que comprovem, perante o Tribunal (art. 214, III, alínea 'a', do Regimento Interno do TCU) , o recolhimento da dívida aos cofres do Tesouro Nacional, atualizada monetariamente desde a data do acórdão que vier a ser proferido por este Tribunal até a do efetivo recolhimento, se pagas após o vencimento, na forma da legislação em vigor;
d)  autorizar, desde logo, a cobrança judicial das dívidas, caso não atendidas a notificação, na forma do disposto no art. 28, inciso II, da Lei 8.443/1992;
e) autorizar também, desde logo, se requerido, com fundamento no art. 28, inciso I, da Lei 8.443, de 1992, c/c o art. 217, §§ 1º e 2º do Regimento Interno do TCU, o parcelamento da (s) dívida (s) em até 36 parcelas, incidindo, sobre cada parcela, corrigida monetariamente, os correspondentes acréscimos legais, fixando-lhe o prazo de quinze dias, a contar do recebimento da notificação, para comprovar, perante o Tribunal, o recolhimento da primeira parcela, e de trinta dias, a contar da parcela anterior, para comprovar os recolhimentos das demais parcelas, devendo incidir, sobre cada valor mensal, atualizado monetariamente, os juros de mora devidos, no caso do débito, na forma prevista na legislação em vigor, alertando os responsáveis de que a falta de comprovação do recolhimento de qualquer parcela importará o vencimento antecipado do saldo devedor, nos termos do § 2º do art. 217 do Regimento Interno deste Tribunal;
f) enviar cópia do Acórdão a ser prolatado, bem como do Relatório e do Voto que o fundamentarem à Procuradoria da República no Estado do Ceará, nos termos do à § 3º do art. 16 da Lei 8.443/1992, c/c o § 7º do art. 209 do Regimento Interno do TCU, para adoção das medidas cabíveis; e
g) enviar cópia do Acórdão que vier a ser proferido ao Ministério de Turismo e à responsável, para ciência, informando que a presente deliberação, acompanhada do Relatório e do Voto que a fundamenta, está disponível para a consulta no endereço www.tcu.gov.br/acordaos, além de esclarecer que, caso requerido, o TCU poderá fornecer sem custos as correspondentes cópias, de forma impressa."
2.	O Ministério Público junto ao TCU, por sua vez, se manifestou nos seguintes termos (peça 70) :
"Trata-se de tomada de contas especial instaurada pelo Ministério do Turismo, em desfavor de Silvana Furtado de Figueiredo Vasconcelos, ex-prefeita do Município de Baturité/CE (gestão de 1/1/2009 a 31/12/2012) , em razão da impugnação total das despesas do Convênio 741551/2010 (peça 4) , celebrado entre o Ministério e a municipalidade, que teve por objeto o apoio à realização do Projeto intitulado 'São João', em 26/6/2010.
2. O convênio foi firmado no valor de R$ 105.000,00, sendo R$ 100.000,00 à conta do concedente e R$ 5.000,00 de contrapartida do convenente. O convênio vigeu de 26/6/2010 a 26/8/2010. Os recursos foram liberados por meio de uma única ordem bancária de R$ 100.000,00 (peça 8) , em 2/7/2010.
3. A instauração da presente TCE teve por fundamento a reprovação da execução física do ajuste, conforme as conclusões da Nota Técnica de Análise 286/2012 (peça 19) . O Parecer PGTUR 0015/2017 (peça 29) , que analisou a execução financeira do ajuste, concluiu igualmente pela rejeição da prestação de contas.
4. O Relatório de Tomada de Contas Especial 55/2017 (peça 42) , com anuência da Controladoria-Geral da União (peças 43 a 45) , concluiu que o dano causado ao erário foi de R$ 100.000,00, sob a responsabilidade de Silvana Furtado de Figueiredo Vasconcelos, decorrente de irregularidades na execução física do objeto.
5. No âmbito do TCU, instrução inicial da Secex-TCE (peça 52) propôs a realização de diligência ao Ministério do Turismo, para que o órgão concedente encaminhasse ao Tribunal documentos relativos ao processo de TCE do convênio (fotografias, comprovante de TED e comprovante de exclusividade das empresas contratadas) . A diligência foi realizada, com resposta às peças 56 e 58.
6. Analisada toda a documentação dos autos e da diligência, à peça 59, a Secex-TCE propôs realizar a citação da ex-prefeita para apresentar alegações de defesa quanto a três irregularidades, não comprovação da execução física do objeto, não comprovação da execução financeira do convênio, e ausência de comprovação de que as empresas, que não detinham direitos de exclusividade de artistas, pagaram o cachê de bandas ou cantores que realizaram o evento, ou recolher o débito de R$ 100.000,00. Promovida a citação, a responsável compareceu aos autos com a defesa da peça 64.
7. O exame de mérito promovido pela Secex-TCE (peça 67) concluiu que as alegações de defesa apresentadas pela responsável não foram suficientes para sanar as irregularidades a ela atribuídas e nem afastar o débito apurado. A proposta da Unidade Técnica é para que as alegações de defesa da ex-prefeita sejam rejeitadas, suas contas julgadas irregulares, com condenação ao pagamento da importância de R$ 100.000,00 e aplicação da multa prevista no art. 57 da Lei 8.443/1992, considerando a não ocorrência da prescrição da pretensão punitiva do TCU de dez anos, a ausência de reconhecimento da boa-fé da responsável ou a ocorrência de outras excludentes de culpabilidade.
8. Concorda-se com o encaminhamento alvitrado pela Unidade Técnica. Como ressaltado na instrução, as fotografias encaminhadas pela responsável não comprovam a execução física dos itens previstos no plano de trabalho (apresentações artísticas da Banda Frenessy e da Banda Capim Cubano, somado aos itens de infraestrutura, gerador, iluminação, segurança, banheiros químicos e sonorização) . Quanto à execução financeira, não foram encaminhados pela responsável documentos capazes de comprovar que os recursos do convênio foram aplicados no objeto pactuado, especialmente documentos comprobatórios de pagamentos à empresa contratada, ou a destinação dos pagamentos realizados (nos valores de R$ 118.277,50, em 7/7/2010, e R$ 8.222,50, em 12/7/2010) .
9. Diverge-se da Unidade Técnica apenas em relação a um ponto, o da data de ocorrência do débito. A Secex-TCE utilizou a data de 2/7/2010, que é a da liberação dos recursos por meio da ordem bancária (peça 8) . Entende-se, no entanto, que a data mais adequada seja a do depósito do recurso na conta corrente do convênio, ou seja, 7/7/2010 (peça 6, p. 2) .
10. Diante do exposto, esta representante do Ministério Público de Contas anui ao exame técnico e à proposta de encaminhamento da Secex-TCE à peça 67, exceto quanto à data de ocorrência do débito de R$ 100.000,00, que, compreende-se, deve ser a do depósito do recurso na conta corrente do convênio, 7/7/2010."
É o relatório.

Jose Moreira Lima Junior (6.986/OAB-CE) e outros, representando Silvana Furtado de Figueiredo Vasconcelos.

Procuradora-Geral Cristina Machado da Costa e Silva.

TOMADA DE CONTAS ESPECIAL. CONVÊNIO. MINISTÉRIO DO TURISMO (MTUR). REALIZAÇÃO DE EVENTO. IMPUGNAÇÃO DAS DESPESAS. CITAÇÃO. IRREGULARIDADES NA EXECUÇÃO FÍSICA E FINANCEIRA DO CONVÊNIO. REJEIÇÃO DAS ALEGAÇÕES DE DEFESA APRESENTADAS. IRREGULARIDADE DAS CONTAS. DÉBITO. MULTA.

TOMADA DE CONTAS ESPECIAL (TCE)

Secretaria de Controle Externo de Tomada de Contas Especial (SecexTCE).

Trata-se de tomada de contas especial (TCE) instaurada pelo Ministério do Turismo (MTur) em desfavor de Silvana Furtado de Figueiredo Vasconcelos, então prefeita municipal de Baturité/CE, em razão da impugnação de despesas do Convênio 1167/2010 (Siafi/Siconv 741551) , que tinha por objeto o apoio à realização do evento intitulado "São João".
O convênio foi firmado no valor de R$ 105.000,00, sendo R$ 100.000,00 à conta do órgão concedente e R$ 5.000,00 referentes à contrapartida da entidade convenente. Os recursos federais foram creditados na conta específica do convênio em 7/7/2010 (peça 6, p. 2) .
Na fase interna da TCE, o órgão concedente concluiu pela impugnação de despesas, devido à irregularidade na execução física, conforme consignado na nota técnica 286/2012 e no relatório de TCE 55/2017.
No âmbito do TCU, foi promovida a citação da ex-prefeita.
Em sua análise de mérito, a secretaria especializada concluiu pela rejeição das alegações de defesa apresentadas e propôs julgar irregulares suas contas, com a imputação integral do débito e a aplicação da multa prevista no art. 57 da Lei 8.443/1992. À proposta anuiu, na essência, o Ministério Público junto ao TCU, tendo sugerido leve alteração quanto à data de ocorrência, para fazer constar a do depósito do recurso na conta corrente do convênio.
Corroboro as análises empreendidas pelos pareceres anteriores, razão pela qual incorporo os fundamentos apresentados às minhas razões de decidir.
No caso em tela, não foram apresentadas fotos, vídeos ou notícias com conteúdo capaz de demonstrar que o objeto conveniado ocorreu nos moldes inicialmente acordados. As fotos apresentadas na defesa da responsável (peça 64) não permitem identificar o nome do evento, a data em que foram tiradas, o nome de cada banda que estivesse se apresentando ou de cada item de infraestrutura previstos no plano de trabalho. São inservíveis para os fins de prestação de contas.
De igual forma, não houve apresentação de documentos comprobatórios de pagamentos à empresa contratada, no âmbito da prestação de contas ou da TCE, que demonstrem a destinação dos pagamentos realizados nos dias 7/7/2010 e 12/7/2010, via transferência eletrônica disponível (TED) , nos respectivos valores de R$ 118.277,50 e de R$ 8.222,50.
Há falhas que macularam tanto a execução física quanto a execução financeira do convênio, como bem enfrentado pela unidade instrutora. Embora a responsável tenha argumentado que os recursos do convênio foram integralmente aplicados, trata-se de afirmação sem respaldo documental.
Cumpre lembrar que é pacífico no âmbito deste Tribunal o entendimento de que o ônus da prova do regular emprego das verbas públicas é imputado ao responsável pela utilização dos valores repassados pela União, e a não comprovação dessa obrigação traduz, por presunção, a ocorrência de prejuízo ao erário.
Por fim, faço leve ajuste na data de ocorrência do débito, tendo em vista constar dos autos o comprovante que demonstre a data de depósito do recurso na conta corrente do convênio, como proposto pelo parquet.
Nesse cenário, exsurge o dever de julgar irregulares as contas da responsável, imputando-lhe débito e aplicando-lhe multa, com amparo nos arts. 19 e 57 da Lei Orgânica do TCU.
	Ante o exposto, voto por que o Tribunal adote o Acórdão que ora submeto à deliberação deste Colegiado.
TCU, Sala das Sessões Ministro Luciano Brandão Alves de Souza, em 28 de julho de 2020.
Ministro BRUNO DANTAS
Relator